臺灣屏東地方法院民事裁定　　　　　　　100年度抗更字第1號
抗　告　人　李樹家
抗　告　人　李經家
相　對　人　國泰人壽保險股份有限公司
法定代理人　熊明河
送達代收人　吳信隆
上列當事人間拍賣抵押物事件，相對人對於民國100 年5 月10日
本院100 年度抗字第22號裁定提起再抗告，經臺灣高等法院高雄
分院發回更為裁定，本院裁定如下：
    主  文
抗告駁回。
抗告及發回前再抗告程序費用共計新臺幣貳仟元由抗告人負擔。
    理  由
一、相對人聲請拍賣如附表所示不動產（下稱系爭不動產），其
    聲請意旨略以：義務人李肇祥於民國89年12月15日，以其所
    有如附表所示之不動產，為債務人李旺家向相對人借款之擔
    保，設定新臺幣（下同）8,400,000 元之本金最高限額抵押
    權，存續期間為民國89年12月14日至124 年12月13日止，債
    務清償期依照各個債務契約所定清償日期，經登記在案，嗣
    債務人李旺家於民國89年12月14日起向相對人借款7,000,
    000 元，約定借款期限為89年12月18日起至99年12月18日止
    。1,150,000 元，約定借款期限為90年9 月13日起至110
    年9 月13日止，分期按月清償本息，詎債務人李旺家未依約
    清償本息，尚積欠本金1,137,425 元及利息與違約金，依約
    視同全部到期，嗣義務人李肇祥死亡，上開不動產所有權由
    抗告人等繼承，依法對抵押權不生影響，為此聲請拍賣抵押
    物，以資受償，並提出抵押權設定契約書影本、他項權利證
    明書影本、土地登記簿謄本、建物登記簿謄本各一件及借據
    影本二件為證。
二、抗告人則稱：(1)抗告人之父李肇祥以系爭不動產為擔保之借
    款，業於99年12月23日全部清償，自該時點起，抗告人等之
    系爭不動產之擔保債務確定消滅。(2)相對人稱抗告人李旺家
    曾為案外人林展至連帶保證借款200 萬元，該筆抵押物經拍
    賣償債後，尚有不足額391,730 元尚未清償云云。惟相對人
    既已對於該件擔保物聲請拍賣而結案，該筆債權已屬普通債
    權，並非抵押債權，相對人聲請拍賣抵押物，顯非有據。(3)
    相對人另稱抗告人李旺家邀李經家為連帶保證人，其借款金
    額115 萬，尚欠本金745,695 元乙節。惟該筆貸款債務之擔
    保品為座落高雄市○○區○○村○○路369 號9 樓之房地，
    迄至目前為止，已繳付113 期，每期繳6,800 元左右，目前
    尚在依約分期繳付中，未有遲誤或違約，目前尚欠本金735,
    720 元，相對人以本件正常繳款、尚未到期之借款，且非屬
    系爭不動產擔保之債權聲請拍賣抵押物，顯非有理等語資為
    抗辯。
三、按抵押權人，於債權已屆清償期，而未受清償者，得聲請法
    院，拍賣抵押物，就其賣得價金而受清償，民法第873 條定
    有明文。又聲請拍賣抵押物，原屬非訟事件，只須其抵押權
    已經依法登記，且債權已屆清償期而未受清償，法院即應為
    准許拍賣之裁定。至於為拍賣程序基礎之私法上權利有爭執
    時，應由爭執其權利之人提起訴訟，以資救濟，不得僅依抗
    告程序聲明其有爭執，並據為廢棄拍賣裁定之理由（最高法
    院49年臺抗字第244 號、51年臺抗字第269 號判例意旨可資
    參照）。是聲請拍賣抵押物事件，為裁定之法院僅就抵押權
    人所提出之債權證明文件、抵押權設定契約書、他項權利證
    明書、土地暨建物登記謄本為形式上之審查，尚無從審酌屬
    於實體上法律關係之事由。
四、經查，本件相對人主張抗告人之被繼承人提供所有如附表所
    示不動產，為債務人李旺家向相對人借款之擔保，經設定本
    金最高限額抵押權登記在案。詎清償期屆至後，未依約履行
    還款，為此聲請拍賣抵押物，以資受償，並提出借據、抵押
    權設定契約書、他項權利證明書（以上為影本）、系爭不動
    產登記謄本等件為證。依相對人提出之上開證據為形式上之
    審查，相對人主張系爭抵押權已依法登記，且債權已屆清償
    期而未受清償乙情，足堪認定，是原審據此准許相對人拍賣
    抵押物之聲請，即無不合。抗告意旨以前揭情詞指摘原裁定
    不當，核屬對於實體權利存否之爭執，並非本件裁定程序所
    得審究，依前開最高法院判例意旨，自應就其爭執之實體事
    項，另行起訴，以資解決。是抗告人提起本件抗告，請求廢
    棄原裁定，即無理由，應予駁回。
五、據上論結，本件抗告為無理由，依非訟事件法第46條、第21
    條第2 項、第24條第1 項，民事訴訟法第495 條之1 第1 項
    、第449 條第1 項、第78條，裁定如主文。
中    華    民    國    100   年    9     月    16    日
                  民事第一庭  審判長法  官  柯彩燕
                                    法  官  曾吉雄
                                    法  官  胡晏彰
正本係照原本作成。
本裁定僅得以適用法規顯有錯誤為理由提起再抗告；如提再抗告
，應於收受送達後十日內向本院提出再抗告狀，並繳納再抗告費
新臺幣一千元，及委任律師或具有律師資格之人之委任狀；委任
有律師資格者，另應附具律師資格證書及釋明委任人與受任人有
民事訴訟法第466 條之1 第1 項但書或第2 項所定關係之釋明文
書影本。
中    華    民    國   100    年    9     月    19    日
                                    書記官  郭松菊
附表：
┌────────────────────────────────────────────┐
│土地                                                                                    │
├──┬──────────────────┬─┬──────────┬───┬─────┤
│編號│  土        地        坐        落  │地│  面          積    │權  利│          │
│    ├───┬────┬──┬──┬───┤  ├──┬──┬────┤      │備      考│
│    │縣  市│鄉鎮市區○ 段 ○○段│地  號│目│公頃│公畝│平方公尺│範  圍│          │
├──┼───┼────┼──┼──┼───┼─┼──┼──┼────┼───┼─────┤
│001 │ 屏東 │  東港  │東港│    │ 580  │建│ 0  │ 1  │   99   │ 全部 │抗告人應有│
│    │      │        │    │    │      │  │    │    │        │      │部分各2 分│
│    │      │        │    │    │      │  │    │    │        │      │之1       │
└──┴───┴────┴──┴──┴───┴─┴──┴──┴────┴───┴─────┘
┌───────────────────────────────────────────────────────────┐
│建物                                                                                                                  │
├──┬───┬───────┬───────┬─────┬─────────────────┬──┬─────────┤
│    │      │              │              │建築式樣主│       建物面積（平方公尺）       │    │                  │
│    │      │              │              │          ├───────────┬─────┤權利│                  │
│編號│建  號│建  物  門  牌│基  地  坐  落│要建築材料│ 樓    層    面    積 │附屬建物主│    │ 備          考   │
│    │      │              │              │          │                      │要建築材料│範圍│                  │
│    │      │              │              │及房屋層數│ 合                計 │及用途    │    │                  │
├──┼───┼───────┼───────┼─────┼───────────┼─────┼──┼─────────┤
│001 │ 411  │東港鎮○○路14│東港段580 地號│鋼筋混凝土│1 樓53.76 、2 樓66.56 │浴廁面積2.│全部│ 所有權人李樹家   │
│    │      │7 號          │              │造、二層樓│、騎樓12.80 合計133.12│34        │    │                  │
│    │      │              │              │房        │                      │          │    │                  │
├──┼───┼───────┼───────┼─────┼───────────┼─────┼──┼─────────┤
│002 │ 412  │東港鎮○○路14│東港段580 地號│鋼筋混凝土│1 樓53.04 、2 樓53.04 │          │全部│ 所有權人李樹家   │
│    │      │7 號          │              │造、二層樓│合計106.08            │          │    │                  │
│    │      │              │              │房        │                      │          │    │                  │
└──┴───┴───────┴───────┴─────┴───────────┴─────┴──┴─────────┘